臺灣高雄地方法院刑事判決　　　　　　　94年度易字第1375號
公　訴　人　臺灣高雄地方法院檢察署檢察官
被　　　告　甲○○
指定辯護人　本院公設辯護人丁○○
上列被告因恐嚇取財案件，經檢察官提起公訴（94年度偵字第15
651 號），本院判決如下：
    主  文
甲○○意圖為自己不法之所有，以恐嚇使人將本人之物交付，未
遂，處有期徒刑捌月。扣案之水果刀壹把，沒收。
    事  實
一、甲○○前於民國86年間，因懲治盜匪條例案件，經本院以86
    年度訴字第3528號判處有期徒刑8 年，於87年3 月18日入監
    執行，並於90年7 月13日縮短刑期假釋出獄，現仍在假釋期
    間。詎甲○○不知悔改，竟意圖為自己不法之所有，於94年
    7 月6 日凌晨4 時50分許，持其所有之水果刀1 把，至高雄
    縣鳳山市○○路351 號「萊爾富超商」店內，故意亮出手中
    之水果刀，以使店員丙○○心生畏懼，並向丙○○恫稱：「
    搶劫，錢拿出來」等語，嗣因巡邏警員經過，甲○○遂步行
    走出店外，而未能得手，且為店外之警員當場逮捕，並扣得
    其所有供恐嚇取財之水果刀1 把。
二、案經高雄縣政府警察局鳳山分局報告臺灣高雄地方法院檢察
    署檢察官偵查起訴。
    理  由
壹、程序方面：
  (一)被告甲○○爭執證人即「萊爾富超商」店員丙○○於94年7
    月6 日警詢所為陳述之證據能力，因公訴人業於本院同年8
    月3 日準備程序中明確表示捨棄證人丙○○於警詢中所為陳
    述作為證據（見本院卷第28頁），且公訴人亦未釋明證人丙
    ○○於該次警詢所為之陳述，有何較具可信之特別情況，核
    與刑事訴訟法第159 條之2 、之3 所規定之例外情形不符，
    是證人丙○○於警詢中所為之陳述，應無證據能力，而不得
    作為認定被告涉有本件犯罪事實之積極證據，然仍得作為彈
    劾被告於本院所為陳述之憑信性，合先敘明。
  (二)由於被告以外之人於偵查中向檢察官所為陳述，除顯有不可
    信之情況者外，得為證據，刑事訴訟法第159 條之1 第2 項
    定有明文。偵查中對被告以外之人（包括證人、鑑定人、告
    訴人、被害人及共同被告等）所為之偵查筆錄，或被告以外
    之人向檢察官所提之書面陳述，性質上均屬傳聞證據。惟現
    階段刑事訴訟法規定檢察官代表國家偵查犯罪、實施公訴，
    依法其有訊問被告、證人及鑑定人之權，證人、鑑定人且須
    具結，而實務運作時，檢察官偵查中向被告以外之人所取得
    之陳述，原則上均能遵守法律規定，不致違法取供，其可信
    度極高，職是，被告以外之人前於偵查中已具結而為證述，
    除反對該項供述得具有證據能力之一方，已釋明「顯有不可
    信之情況」之理由外，不宜以該證人未能於審判中接受他造
    之反對詰問為由，即遽指該證人於偵查中之陳述不具證據能
    力。本案被告及其辯護人對於證人丙○○於偵查中所為之陳
    述，未曾主張或提及檢察官在偵查時有不法取供之情形，且
    於言詞辯論終結前，均未聲明異議，故證人丙○○於偵查中
    之陳述並無顯不可信之情況，依上說明，其於偵查中之證言
    自具有證據能力。
貳、實體方面：
一、訊據被告對於上揭時、地，向證人丙○○恐嚇取財未遂之事
    實，迭於警詢、偵查中及本院審理供承：「（問：你有無亮
    出水果刀並向店員喝令『搶劫，交出錢財』等語？）答：我
    有亮出果刀並向店員表示『搶劫，交出錢財』」（見警卷第
    5 頁）、「我手上持一把水果刀先告訴他，我餓了好幾天，
    我要搶錢」（見偵查卷第24頁）、「94年7 月6 日4 時50分
    許，我持水果刀走進萊爾富超商，我拿著水果刀給店員看，
    並跟店員說我已經好幾天沒有吃飯，要搶劫」、「（問：你
    進去超商將刀放在腰際亮給店員看，目的是否是要讓店員害
    怕，使其主動交出錢來？）答：是」（見本院卷第27頁、第
    44頁）等語不諱，核與證人丙○○於偵查中證稱：「當時我
    趴在櫃臺寫字，被告手持一把水果刀走進來，他表示他要搶
    劫，要我把錢拿出來」等語相符（見偵查卷第23頁），並有
    查獲照片8 幀附卷可稽，復有被告所有且供其恐嚇取財所用
    之水果刀1 把扣案可憑，洵堪認定。又被告就其進入「萊爾
    富超商」店內，究竟係向證人說「搶劫，交出錢財」（見警
    卷第5 頁），或說「要借錢」（見偵查卷第11頁），或說「
    我餓了好幾天，我要搶錢」（見偵查卷第24頁），或說「我
    已經餓了好幾天，我要搶劫」（見本院卷第10頁），或說「
    我已經好幾天沒有吃飯，要搶劫」（見本院卷第27頁），或
    說「我餓了1 個多禮拜，我要搶錢」等語（見本院卷第42至
    43頁），雖其歷次所為之陳述，均有所出入，但其確曾向證
    人表示「搶劫」乙節，則屬一致，且證人除於偵查中證稱：
    被告進入超商店內表示「搶劫，拿錢出來」等語外，其於警
    詢時亦為同一之陳述，與被告於警詢所為之陳述，互核相符
    ，堪認案發當時，被告係向證人喝令：「搶劫，拿錢出來」
    等語無誤，再審酌被告進入超商之目的，即係欲以恐嚇方式
    取得財物，則其喝令證人交出錢財，方符常情，本院因認被
    告於偵查中及本院中供稱：向店員表示要借錢等語，以及向
    店員表示餓了好幾天等語，均非可採。
二、按恐嚇行為不以將來之惡害通知為限，即以強暴脅迫為手段
    ，而被害人未達於不能抗拒程度者，亦屬之（最高法院80年
    8 月6 日、80年度第4 次刑事庭會議決議參照）。次按，刑
    法第346 條第1 項之恐嚇取財罪，其所謂恐嚇，指凡一切言
    語、舉動足以使人生畏怖心者均屬之，而該言語或舉動是否
    足以使他人生畏怖心，應依社會一般觀念衡量之，如行為人
    之言語、舉動，依社會一般觀念，均認係惡害之通知，而足
    以使人生畏怖心時，縱被害人心理狀態特別，不因而畏怖，
    仍不能不認為行為人已著手實行恐嚇取財犯行，自應成立該
    罪之未遂犯（最高法院84年度台上字第813 號判決參照）。
    本案被告所持之刀，係一單面刀刃，刀身長約14.5公分，不
    鏽鋼材質之水果刀，此經本院當庭勘驗屬實（見本院卷第39
    頁），是被告所持之水果刀，在客觀上顯足以危害生命、身
    體之安全而足以供兇器使用，則被告持該水果刀進入「萊爾
    富超商」店內，對手無寸鐵之證人，喝令：「搶劫，交出錢
    來」等語，依一般社會觀念衡量，被告上開舉動及言語，即
    係用以表示證人若不交出店內財物，將可能以所持之刀對證
    人不利，是被告持刀喝令交出錢財之言語與舉動，自屬惡害
    之通知，且一般人立於證人之立場，均會心生恐懼，雖被告
    最終未能取得財物，但其已然著手恐嚇取財之犯行，要屬無
    疑。又按刑法上強盜罪與恐嚇取財罪之區別，係以行為人意
    圖為自己或第三人不法之所有，而施以強暴、脅迫、藥劑、
    催眠術或他法，是否使被害人不能抗拒為準，如行為人之行
    為，足以壓抑被害人之意思自由，至使不能抗拒而為財物之
    交付者，為強盜罪，如行為尚不足以壓抑被害人之意思自由
    ，被害人並非不能抗拒，或未達於不能抗拒之程度，其交付
    財物與否，尚有自由斟酌之餘地者，僅應成立恐嚇取財罪，
    至於行為人之加害行為是否達於使被害人不能抗拒之程度，
    應審酌行為當時客觀之時、地、人、物等情狀以為判斷（最
    高法院94年度台上字第3394號判決參照）。本案被告進入「
    萊爾富超商」店內，僅係亮出水果刀，並未持刀指向證人或
    持刀揮舞，而被告與證人之間，隔著結帳之櫃臺，被告所持
    之水果刀並未貼近證人，此據被告及證人陳述甚明，以證人
    距離被告有一定之距離，而被告並無持水果刀向證人攻擊，
    或近身抵住證人之積極舉動，衡情應尚不致使證人不能抗拒
    ，再參酌證人證稱：「（問：當時你是否會害怕？）答：還
    好」、「我害怕他會傷害我，只是時間很短暫，我不知道如
    何處理。後來我看見巡邏車來，我還叫被告趕快走」等語（
    見偵查卷第23至24頁），足認證人雖因一時突遭被告持水果
    刀恐嚇，致使心生畏佈，惟以證人尚能從容提醒被告離開等
    情形以觀，被告所行使之脅迫手段，顯未壓抑證人之意思自
    由，而至使不能抗拒，則堪認定。被告意圖為自己不法之所
    有，以恐嚇使人生畏怖心而交付金錢，然於尚未取得之際，
    即被警查獲之行為，核其所為，係犯刑法第346 條第3 項、
    第1 項之恐嚇取財未遂罪。被告雖已著手恐嚇行為，惟因即
    時為警查獲，致未生取得財物之結果，係屬未遂犯，應依刑
    法第26條前段之規定，減輕其刑。爰審酌被告現在假釋期間
    ，且正值壯年，不思圖以己力謀正當工作以賺取所需財物，
    而因一時貪念，以危害社會治安，並足生威脅於被害人之恐
    嚇方式，向超商店員索取金錢，致被害人心生畏怖，惟念及
    被告自警詢時起，即坦承犯行，堪認態度良好，且本件恐嚇
    取財犯行，並未取得任何財物等一切情狀，量處如主文所示
    之刑，以示懲儆。扣案之水果刀1 把，係被告所有，且係供
    其犯罪所用之物，已據被告供承在卷，爰併予宣告沒收。
據上論斷，應依刑事訴訟法第299 條第1 項前段，刑法第346 條
第3 項、第1 項、第26條前段、第38條第1 項第2 款，罰金罰鍰
提高標準條例第1 條前段，判決如主文。
本案經檢察官乙○○到庭執行職務。
中　　華　　民　　國　　94　　年　　10　　月　　19　　日
                  刑事第十庭  審判長法　官  徐美麗
                                    法  官  莊珮吟
                                    法  官  高增泓
以上正本證明與原本無異。
如不服本判決，應於收受送達後10日內向本院提出上訴書狀。
中　　華　　民　　國　　94　　年　　10　　月　　19　　日
                                    書記官  林慧芬
附錄本判決論罪科刑法條全文：
刑法第346條
意圖為自己或第三人不法之所有，以恐嚇使人將本人或第三人之
物交付者，處6 月以上5 年以下有期徒刑，得併科1 千元以下罰
金。
以前項方法得財產上不法之利益，或使第三人得之者，亦同。
前二項之未遂犯罰之。
